臺灣臺北地方法院交通事件裁定　　　　100年度交聲字第499號
原處分機關　臺北市交通事件裁決所
異　議　人
即受處分人　張凱程
上列異議人即受處分人因違反道路交通管理處罰條例案件，對於
臺北市交通事件裁決所民國100 年4 月19日所為之北市裁罰字第
裁22-AEY276710號違反道路交通管理事件裁決書聲明異議，本院
裁定如下：
    主  文
異議駁回。
    理  由
一、按汽車駕駛人飲用酒類後其吐氣所含酒精濃度超過每公升0.
    25毫克以上或血液中酒精濃度超過百分之0.05以上者，不得
    駕車，道路交通安全規則第114 條第2 款定有明文；又汽車
    駕駛人，駕駛汽車經測試檢定酒精濃度超過規定標準者，處
    新臺幣（下同）15,000元以上60,000元以下罰鍰，並當場移
    置保管車輛及吊扣駕駛執照1 年；因而肇事致人受傷者，並
    吊扣其駕駛執照2 年；又汽車駕駛人有第35條第1 項規定之
    情形者，應接受道路交通安全講習，道路交通管理處罰條例
    第35條第1 項第1 款及第24條第1 項第2 款分別定有明文。
二、原處分意旨略以：本件異議人即受處分人張凱程於民國99年
    2 月26日晚間11時45分許，駕駛車牌號碼8512-VA 號自用小
    客車，行經臺北市○○區○○路4 段與通河街交叉路口時為
    警攔檢，經臺北市政府警察局士林分局後港派出所警員施予
    酒測，測得呼氣中所含酒精濃度為0.65mg/L，有涉有道路交
    通管理處罰條例第35條第1 項第1 款之違規，嗣經警攔停製
    單舉發後，而本件違規所同涉刑法第185 條之3 之公共危險
    罪，案經臺灣士林地方法院檢察官於99年3 月28日以99年度
    偵字第4122號為緩起訴處分，命異議人應向該署所指定之財
    團法人支付1 萬元，期間為1 年，該緩起訴期間已於100 年
    4 月18日屆滿，原處分機關認異議人確有前述行為，乃依道
    路交通管理處罰條例第35條第1 項第1 款、第24條第1項 第
    2 款（裁決書漏載第24條第1 項第2 款）之規定，違反道路
    交通管理事件統一裁罰基準及處理細則第41條、第43條、第
    44條及第67條等規定，裁罰異議人罰鍰39,500元整，並施以
    道安講習等語。
三、異議意旨略以：異議人之酒後駕車犯行，業經緩起訴1 年期
    滿，已深感悔意，多年來本人工作不穩定，收入甚少，妻子
    患有心血管疾病需要照顧，女兒才國小4 年級，希望給予自
    新之機會，並根據一事不二罰原則，請求准予免罰，為此聲
    明異議云云。
四、經查：
（一）異議人之酒後駕車係一個交通違規行為，有關其該違規行
      為處罰效果之罰鍰、吊扣駕駛執照與施以道路交通安全講
      習等，係依據同一法律規定（即道路交通管理處罰條例第
      35條第1 項第1 款、第24條第1 項第2 款）所為之處罰，
      其處罰方式雖有三種，但實際上為單一處分，無法割裂，
      與該項交通違規行為是否存在亦均無從分離，法院於審理
      時，應先確定異議人是否確有交通違規行為事實，再決定
      原處分機關所適用之法律有無錯誤。從而，異議人於聲明
      異議狀雖僅記載就原處分裁處罰緩之部分聲明異議，其餘
      處罰部分並未提及，惟該施以道路交通安全講習部分，與
      其交通違規行為是否存在既無從分離，法院自應全部予以
      審理，合先敘明（臺灣高等法院98年法律座談會第23號提
      案研討結果同此見解）。
（二）異議人於上開時、地酒後駕車，經警攔檢施以呼氣酒精濃
      度測試，其呼氣酒精濃度高達每公升0.65毫克，因予舉發
      「酒後駕車經酒測器呼氣酒測值為0.65mg/L」違規，惟異
      議人涉犯刑法第185 條之3 公共危險罪，業經臺灣士林地
      方法院檢察署檢察官於99年3 月28日以99年度偵字第4122
      號為緩起訴處分確定，其期間為1 年，受處分人並應於緩
      起訴確定3 個月內，向該署指定之財團法人犯罪被害人保
      護協會士林分會支付10,000元，緩起訴期間為99年4 月19
      日起至100 年4 月18日止，異議人並已於99年5 月19日支
      付緩起訴處分金10,000元等情，有臺灣士林地方法院檢察
      署檢察官99年度偵字第4122號緩起訴處分書及臺灣高等法
      院被告前案紀錄表及匯款執據各1 份附卷可參，是以異議
      人酒後超過規定標準駕駛動力交通工具，而受緩起訴處分
      確定，異議人已履行緩起訴處分之條件，且緩起訴期滿未
      經撤銷之事實，堪以認定。
（三）次按道路交通管理處罰條例所規定之罰則本質上係屬行政
      罰，此由該條例中就交通違規行為所定法律效果包括罰鍰
      、記點、吊扣證照等行政罰觀之甚明（參照行政罰法第1
      條、第2 條將罰鍰、吊扣證照處分均定為行政罰），是違
      反道路交通管理處罰條例之裁罰事件，自有行政罰法之適
      用。又94年2 月5 日公布，於95年2 月5 日施行之行政罰
      法第26條規定：「一行為同時觸犯刑事法律及違反行政法
      上義務規定者，依刑事法律處罰之。但其行為應處以其他
      種類行政罰或得沒入之物而未經法院宣告沒收者，亦得裁
      處之。前項行為如經不起訴處分或為無罪、免訴、不受理
      、不付審理之裁判確定者，得依違反行政法上義務規定裁
      處之」，又其他種類行政罰，係指違反行政法上之義務應
      受「裁罰性」之「不利處分」，依行政罰法第2 條規定，
      包括限制或禁止行為之吊扣證照處分；究其立法理由，一
      行為同時觸犯刑事法律及違反行政法上義務規定時，由於
      刑罰與行政罰同屬對不法行為之制裁，刑罰之懲罰作用較
      強，故在處罰目的相同且處罰方式相同時，若依刑事法律
      處罰，即足資警惕時，實無一事二罰再處行政罰之必要；
      且刑事法律處罰，由法院依法定程序為之，較符合正當法
      律秩序，應予優先適用，故同時觸犯刑事法律及違反行政
      法上義務規定之行為，行政機關得否科以與刑罰相類之行
      政罰處罰，端視該行為之刑事訴追或審判程序終局結果而
      定，在刑事訴追、審判程序尚未終局確定前，行政機關自
      不得逕予裁罰，至於罰鍰以外之沒入或其他種類行政罰，
      因兼具維護公共秩序之作用，為達行政目的，行政機關仍
      得併予裁處。
（四）再按94年12月28日修正公布，並於95年7 月1 日施行之道
      路交通管理處罰條例第35條第8 項規定：「前項汽車駕駛
      人，經裁判確定處以罰金低於本條例第92條第3 項所訂最
      低罰鍰基準規定者，應依本條例裁決繳納不足最低罰鍰之
      部分」，對照行政罰法第26條關於一事不二罰之規定，係
      於94年2 月5 日公布，於95年2 月5 日施行，顯見上開處
      罰條例規定之立法目的應係考量適用行政罰法第26條後，
      在酒後駕車違規應受刑事處罰者，刑罰處罰額度低於行政
      罰之流弊，參以大法官會議釋字第503 號解釋所揭示：「
      …違反作為義務之行為，同時構成漏稅行為之方法而處罰
      種類相同者，如從其一重處罰已足達成行政目的時，即不
      得再就其他行為併予處罰，始符憲法保障人民權利之意旨
      」之法理，亦徵上開大法官解釋並未排除因前揭刑事處罰
      偏低所產生不合理之流弊而特別立法補繳差額之情形。復
      按中央法規標準法第16條規定：「法規對其他法規所規定
      之同一事項而為特別之規定者，應優先適用之。其他法規
      修正後，仍應優先適用」，又道路交通管理處罰條例第2
      條規定：「道路交通管理、處罰，依本條例規定；本條例
      未規定者，依其他法律規定」，行政罰法第1 條規定：「
      違反行政法上義務而受罰鍰、沒入或其他種類行政罰之處
      罰時，適用本法。但其他法律有特別規定者，從其規定。
      」故道路交通管理處罰條例基於特別法之地位而優於普通
      法行政罰法之適用。
（五）又刑事訴訟法第253 條之1 所指之緩起訴處分，其內容、
      要件與依刑事訴訟法第252 條所為之不起訴處分迥異，緩
      起訴處分為介於起訴、與微罪職權不起訴間之緩衝設計，
      而檢察官為緩起訴處分時，依刑事訴訟法第253 條之2 第
      1 項規定對被告所為之指示及課予之負擔，雖非刑罰，但
      對被告而言，仍有財產減少及自由受限之影響，在性質上
      具有實質制裁之效果，是緩起訴之被告依檢察官緩起訴處
      分命令，向國庫或公益團體繳納捐款者，乃係履行檢察官
      緩起訴處分之命令，在性質上當屬處分金，而與刑罰之罰
      金無異。從而，道路交通管理處罰條例第35條第8 項所規
      定之「罰金」，在解釋上應包括依檢察官緩起訴處分命令
      而向國庫或公益團體繳納捐款之情形在內，是異議人如已
      依檢察官之緩起訴處分命令，向國庫或公益團體繳納捐款
      ，即已履行檢察官為緩起訴處分命令所課予之負擔，核與
      該條項所定之「經裁判確定處以罰金」情形無異，倘其所
      繳納款項之金額未低於最低罰鍰基準規定者，即不應再受
      同種類之行政罰之罰鍰制裁；惟如其因同一行為所受之罰
      金刑事處分低於最低罰鍰基準規定時，交通裁罰機關自仍
      得裁處該行為人不足部分之罰鍰。
（六）本件異議人酒後超過規定標準而駕駛動力交通工具之行為
      ，同時涉犯道路交通管理處罰條例第35條第1 項第1 款規
      定及刑法第185 條之3 之公共危險罪，其中刑事部分，業
      經臺灣士林地方法院檢察署檢察官緩起訴處分確定，異議
      人並已依檢察官指示之負擔條件支付緩起訴處分金10,000
      元等情，已如前述。核此緩起訴處分附加條件之履行固非
      刑法所定刑罰之種類，但已影響被告之財產權權益，具有
      實質刑罰之效果，實質上應可該當行政罰法第26條第1 項
      「依刑事法律」之刑事處分規定及道路交通管理處罰條例
      第35條第8 項規定之「罰金」，而參諸違反道路交通管理
      事件統一裁罰基準表所載，對於駕駛人駕駛小型車，而其
      吐氣所含酒精濃度超過每公升0.55毫克以上，於期限內繳
      納或聽候裁決者，其最低應納罰鍰之數額為49,500元，是
      以異議人雖已依檢察官緩起訴處分支付10,000元，但仍有
      不足39,500元，依前揭說明，應就差額即39,500元部分予
      以裁罰。
五、綜上所述，本件異議人於上開時地駕車有經測試檢定酒精濃
    度超過規定標準之違規行為，堪以認定，異議人前開所辯均
    不足採，則原處分機關於異議人之緩起訴處分期滿未經撤銷
    後，再依道路交通管理處罰條例第35條第1 項第1 款、第24
    條第1 項第2 款之規定，違反道路交通管理事件統一裁罰基
    準及處理細則第41條、第43條、第44條及第67條等規定，裁
    罰異議人罰鍰39,500元整，核無違誤，至於原處分機關裁處
    施以道路交通安講習部分，則與行政罰法第26條第1 項但書
    規定相符，亦無違誤，是本件異議人之異議，為無理由，應
    予駁回。
六、據上論斷，應依道路交通事件處理辦法第18條，裁定如主文
    。
中    華    民    國  100     年    4     月    29    日
                  交通法庭法  官  林佑珊
上正本證明與原本無異。
如不服本裁定，應於裁定送達後5日內向本院提出抗告狀。
                          書記官  陳宏璋
中    華    民    國   100    年    5     月    2     日